【裁判字號】    98,訴緝,168
【裁判日期】    980827
【裁判案由】    偽造文書等
【裁判全文】
臺灣板橋地方法院刑事判決             98年度訴緝字第168號
公  訴  人  臺灣板橋地方法院檢察署檢察官
被      告  乙○○
上列被告因偽造文書等案件，經檢察官提起公訴（89年度偵緝字
第233 號），本院判決如下：
    主  文
本件免訴。
    理  由
一、公訴意旨略稱：被告乙○○明知告訴人甲○○於民國83年間
    並未受僱於峰榮建設工程公司（下簡稱峰榮公司），竟偽造
    甲○○向峰榮公司支領工資共新台幣（下同）16萬元之薪工
    卡暨切結書乙份，交由不知情之峰榮公司負責人李俊澤，據
    以製成各類所得扣繳暨免扣繳媒體申報資料，持向財政部臺
    灣省北區國稅局提出扣繳暨免扣繳資料申報，再藉此不實資
    料製作該公司83年度營利事業所得稅申報書，向財政部臺灣
    省北區國稅局提出該年度營利事業所得稅申報，據以虛增峰
    榮公司83年度之薪資支出，致使該公司當年度之營業成本增
    加，營利所得減少，而以此方法幫助峰榮公司逃漏83年度應
    納之營利事業所得稅達40,000元，足生損害於甲○○之權益
    及稅捐稽徵機關對於稅捐稽徵之正確性等語，因認被告涉犯
    刑法第216 條、第210 條之行使偽造私文書罪嫌。
二、按案件時效已完成者，應諭知免訴之判決，並得不經言詞辯
    論為之，刑事訴訟法第302 條第2 款、第307 條，分別定有
    明文。次查，被告行為後，刑法第80條、第83條業於94 年1
    月7 日修正，並自95年7 月1 日起生效施行。又按於中華民
    國94年1 月7 日刑法修正施行前，其追訴權或行刑權時效已
    進行而未完成者，比較修正前後之條文，適用最有利於行為
    人之規定，刑法施行法第8 條之1 亦有明文規定。而本件被
    告被訴於83年間某日觸犯刑法第216 條、第210 條之行使偽
    造私文書罪、稅捐稽徵法第43條第1 項之幫助他人逃漏稅捐
    罪，法定最重本刑分別為有期徒刑5 年、有期徒刑3 年，依
    修正前刑法第80條第1 項第2 款規定「追訴權，因左列期間
    內不行使而消滅：…二、三年以上、十年未滿有期徒刑者，
    十年。」，於修正後刑法第80條第1 項第2 款則規定「追訴
    權，因下列期間內未起訴而消滅：…二、犯最重本刑為三年
    以上十年未滿有期徒刑之罪者，二十年。」故修正後刑法將
    追訴期間提高，比較新舊法之結果，以修正前之刑法規定較
    有利被告，即應適用修正前刑法關於追訴權時效之規定。則
    關於追訴權時效之停止進行，及其期間、計算，亦應一體適
    用修正前刑法第83條之規定。
三、茲查，被告於89年7 月17日因船難失蹤生死不明，經臺灣澎
    湖地方法院以90年度家催字第24號裁定准予公示催告，嗣公
    示催告期滿，前揭法院復依據被告之弟蔡福來之聲請，於91
    年6 月28日以91年度亡字第5 號判決宣告被告於90年7 月17
    日下午12時死亡乙節，固有該院91年度亡字第5 號判決附卷
    可稽。然被告雖經前揭法院判決宣告死亡，惟依最高法院62
    年度第1 次刑庭庭推總會決議(二)之意旨，認刑事訴訟法第25
    2 條第6 款及第303 條第5 款所謂之被告死亡，專指事實上
    死亡而言，並不包括宣告死亡之情形，是本院尚無從因被告
    前開經法院宣告死亡之情事，而就被告本件遭追訴之行使偽
    造私文書等罪嫌，逕以刑事訴訟法第303 條第5 款、第307
    條而為不受理判決之諭知，先此敘明。
四、經查，本件被告被訴於84年3 月15日（起訴書並未記載犯罪
    時間，但依卷內資料可資判斷被告所為行使偽造私文書暨幫
    助他人逃漏稅之行為係發生於84年3 月間某日，故應以84年
    3 月15日為準）觸犯行使偽造私文書、幫助他人逃漏稅捐等
    罪嫌，而於88年3 月15日開始實施偵查，然被告於偵查中逃
    匿，經臺灣板橋地方法院檢察署檢察官於88年11月18日為第
    一次通緝，被告雖於89年1 月21日通緝到案，並經檢察官提
    起公訴後繫屬於本院審理，但惟經傳喚被告後又不到庭，再
    經本院於89年11月18日第二次通緝，之後經被告於91年8 月
    23日經臺灣澎湖地方法院以91年亡字第5 號判決宣告死亡，
    並據具保人於91年8 月30日呈報此事到院，本院乃於91年9
    月4 日撤銷前揭通緝後進行調查，認被告因係宣告死亡，非
    事實上之自然死亡，而於91年9 月18日再發佈第三次通緝，
    迄今尚未緝獲到案，致審判之程序不能開始。是依修正前刑
    法第80條、第83條之規定，並參照司法院29年院字第1963號
    及大法官會議63年釋字第138 號解釋，本件被告所犯詐欺之
    罪，法定最重本刑為5 年有期徒刑，其追訴權時效為10年，
    經加計四分之一停止期間即為12年6 月，扣除：(一)自88年3
    月15日開始實施偵查日起至88年11月18日前揭第一次通緝發
    布日（計7 月又24日）；(二)被告89年1 月21日通緝到案日起
    至89年11月8 日第二次通緝發布之期間（計9 月又18日）；
    (三)以及本院於91年9 月4 日撤銷第二次通緝日起至91年9 月
    18日本院第三次通緝發布之期間（計14日），其追訴權之時
    效業於98年3 月11日完成，依照首開說明，爰不經言詞辯論
    ，逕為免訴之諭知。
據上論斷，應依刑事訴訟法第302條第2款、第307條，判決如主
文。
中    華    民    國    98    年    8     月    27    日
                刑事第十七庭  審判長法  官  林淑婷
                                    法  官  饒金鳳
                                    法  官  邱景芬
以上正本證明與原本無異。
如不服本判決，應於判決送達後10日內敘明上訴理由，向本院提
出上訴書狀（應附繕本），上訴於臺灣高等法院；未敘述上訴理
由者，應於上訴期間屆滿後20日內向本院補提理由書（均須按他
造當事人之人數附繕本），切勿逕送上級法院。
                                    書記官  黃文儀
中    華    民    國    98    年    8     月    27    日


司法院資訊處製作；財團法人民間司法改革基金會備份。
